臺灣桃園地方法院刑事判決
110年度訴字第1446號
公  訴  人  臺灣桃園地方檢察署檢察官
被      告  羅家濠



上列被告因詐欺案件，經檢察官提起公訴（109年度少連偵字第4
99號、109年度少連偵字第500號、109年度偵字第35754號、109
年度偵字第35755號、109年度偵字第35756號），被告於本院準
備程序進行中就被訴事實為有罪之陳述，經本院告知簡式審判程
序意旨，並聽取當事人之意見後，本院合議庭裁定由受命法官獨
任依簡式審判程序審理，判決如下：
    主  文
Ｃ○○犯三人以上共同詐欺取財罪，共貳拾肆罪，各處有期徒刑壹
年貳月。應執行有期徒刑參年拾月。
未扣案之犯罪所得新臺幣壹萬陸佰參拾壹元沒收，於全部或一部
不能沒收或不宜執行沒收時，追徵其價額。
    事  實
一、Ｃ○○與天○○、庚○○、黃○○、癸○○、戊○○（天○○等5人另行審結
    ）及真實姓名年籍不詳之詐欺集團成員，共同意圖為自己不
    法之所有，基於三人以上共同詐欺取財及隱匿特定犯罪所得
    去向而洗錢之犯意聯絡，由Ｃ○○招募天○○擔任收簿手，收取
    如附表一所示帳戶之提款卡後交付與Ｃ○○；宇○○明知介紹缺
    錢花用之黃○○予從事詐騙工作之Ｃ○○認識，可能幫助犯罪集
    團招募人力，竟不違背其本意，基於幫助詐欺之不確定犯意聯
    絡，在Ｃ○○詢問是否加入時，介紹黃○○為Ｃ○○提領詐欺集團之
    包裏、提領款項，Ｃ○○則以此方式招募黃○○擔任車手；癸○○
    則擔任車手頭，載送戊○○、庚○○、黃○○等車手，持附表一所
    示帳戶之提款卡提領詐騙款項。其詐騙之方式係先由不詳之
    成年機房詐欺集團成員，以附表二所示詐術詐騙附表二所示
    之人，渠等因而陷於錯誤，於附表二所示匯款時間，將如附
    表二所示金額匯至如附表二所示金融機構帳號內，再由如附
    表二所示之提領車手，提領款項後即將款項及提款卡繳回癸○○保管，並經不詳集團成員指示癸○○從贓款中抽取部分詐欺
    所得分配予各成員，其餘則上繳不詳集團成員。
二、案經如附表二被害人欄所示之人告訴及臺北市政府警察局刑
    事警察大隊、北投分局報告臺灣桃園地方檢察署檢察官偵查
    起訴。
    理  由
一、認定犯罪事實所憑之證據及理由：
　㈠上開犯罪事實，業據被告Ｃ○○於本院審理時坦承不諱，與證人
    即同案被告戊○○、庚○○、黃○○、天○○、癸○○、宇○○於警詢及
    偵查中之證述（見偵字14776號卷一第6-10頁、第13-14頁、
    第75-76頁、第165-167頁、偵字14776號卷三第26-38頁、第
    398-406頁、第416-419頁、第423-426頁，偵字11619號卷一
    第5-17頁，偵字11619號卷三第429-432頁，偵字11618號卷
    一第5-13頁、第14-16頁，少連偵字499號卷第85-87頁、第9
    5-97頁、第157-159頁、第179-181頁、第203-204頁，少連
    偵字185號卷一第73-85頁、第105-109頁）及證人即告訴人
    酉○○、丁○○、戌○○、Ａ○○、壬○○、未○○、丙○、申○○、丑○○、
    玄○○、地○○、巳○○、午○○、亥○○、乙○○、辰○○、甲○○、辛○○
    、卯○○、Ｄ○○、證人即被害人己○○、子○○、寅○○、Ｂ○○於警詢
    之證述相符（見偵字14776號卷二第6-8頁、第32-34頁、第1
    44-146頁、第154-156頁、第168-70頁、第198-203頁、第21
    6-218頁、第252-254頁、第261-262頁、第273-275頁，偵字
    14776號卷三第91-92頁、第100-104頁、第122-124頁、第13
    3-135頁、第151-153頁、第177-179頁、第220-222頁、第26
    9-271頁、第282-284頁、第294-296頁、第308-310頁，偵字
    第11618號卷一第193-194頁，偵字第11619號卷一第314-317
    頁，少連偵字第185號卷二第58-63頁），並有臺北市政府警
    察局北投分局搜索扣押筆錄、扣押物品目錄表、扣押物品清
    單收據、共犯天○○之手機備忘錄、簡訊紀錄、對話紀錄、蒐
    證照片、附表一所示各帳戶之開戶資料及交易明細在卷可稽
    （見偵字第14776號卷一第11-16頁、第18-23、第28-32頁、
    第33-66頁、第67-72頁、第93-162頁），另附表二各編號所
    示被害人遭詐騙之事實，有以下書證可佐：1.告訴人酉○○部
    分：內政部警政署反詐騙諮詢專線紀錄表、中國信託商業銀
    行、中華郵政自動櫃員機交易明細表、金融機構聯防機制通
    報單、受理刑事案件報案三聯單、受理各類案件報案紀錄表
    （見偵字第14776號卷二第4頁、第10-15頁）2.被害人己○○
    部分：受理詐騙帳戶通報警示簡便格式表、受理各類案件報
    案紀錄表、受理刑事案件報案三聯單、中國信託銀行匯款申
    請書、郵政匯款申請書、郵政存簿儲金簿存摺封面暨內頁影
    本、中國信託銀行存摺封面暨內頁影本、對話紀錄截圖（見
    偵字第14776號卷二第35-53頁）3.告訴人壬○○部分：內政部
    警政署反詐騙諮詢專線紀錄表、受理詐騙帳戶通報警示簡便
    格式表、台新銀行自動櫃員機交易明細表、受理刑事案件報
    案三聯單、受理各類案件報案紀錄表、通話紀錄截圖（見偵
    字第14776號卷二第196-197頁、第205-211頁、第213頁）4.
    告訴人未○○部分：內政部警政署反詐騙諮詢專線紀錄表、第
    一銀行自動櫃員機交易明細表、金融機構聯防機制通報單、
    受理詐騙帳戶通報警示簡便格式表、受理各類案件報案紀錄
    表、受理刑事案件報案三聯單（見偵字第14776號卷二第214
    頁、第220-226頁）5.被害人寅○○部分：內政部警政署反詐
    騙案件紀錄表、165專線協請金融機構暫行圈存疑似詐欺款
    項通報單（見偵字第14776號卷三第214-216頁）6.告訴人辛○○部分：內政部警政署反詐騙諮詢專線紀錄表、受理刑事案
    件報案三聯單、受理各類案件報案紀錄表、金融機構聯防機
    制通報單、受理詐騙帳戶通報警示簡便格式表、存摺內頁影
    本（見偵字第14776號卷三第292頁、第297-303頁）7.告訴
    人乙○○部分：內政部警政署反詐騙案件紀錄表、受理刑事案
    件報案三聯單、受理詐騙帳戶通報警示簡便格式表、帳戶交
    易明細表、通話紀錄截圖、受理各類案件報案紀錄表（見偵
    字第14776號卷三第218頁、第223-230頁）8.被害人Ｂ○○部分
    ：內政部警政署反詐騙諮詢專線紀錄表、受理刑事案件報案
    三聯單、台新銀行自動櫃員機交易明細表、受理詐騙帳戶通
    報警示簡便格式表、金融機構聯防機制通報單、受理各類案
    件報案紀錄表（見偵字第14776號卷三第306頁、第311-316
    頁）9.告訴人戌○○部分：內政部警政署反詐騙案件紀錄表、
    受理詐騙帳戶通報警示簡便格式表、受理各類案件報案紀錄
    表、通話紀錄截圖、網路銀行交易明細表截圖、受理刑事案
    件報案三聯單（見偵字第14776號卷二第152頁、第158-165
    頁）10.告訴人Ａ○○部分：內政部警政署反詐騙諮詢專線紀錄
    表、中華郵政自動櫃員機交易明細表、通話紀錄截圖、彰化
    銀行封面暨內頁影本、受理刑事案件報案三聯單、受理各類
    案件報案紀錄表（見偵字第14776號卷二第166頁、第174-17
    9頁）11.告訴人丙○部分：內政部警政署反詐騙案件紀錄表
    、受理詐騙帳戶通報警示簡便格式表、中華郵政自動櫃員機
    交易明細表、受理刑事案件報案三聯單、受理各類案件報案
    紀錄表（見偵字第14776號卷二第250頁、第255-258頁）12.
    告訴人申○○部分：內政部警政署反詐騙諮詢專線紀錄表、受
    理詐騙帳戶通報警示簡便格式表、交易明細表、對話紀錄截
    圖、受理刑事案件報案三聯單、受理各類案件報案紀錄表（
    見偵字第14776號卷二第259頁、第264-270頁）13.告訴人丑
    ○○部分：內政部警政署反詐騙案件紀錄表、受理各類案件報
    案紀錄表、受理刑事案件報案三聯單、新光銀行存入憑條、
    對話紀錄、拍賣網頁截圖（見偵字第14776號卷二第271頁、
    第277-288頁）14.告訴人丁○○部分：內政部警政署反詐騙諮
    詢專線紀錄表、受理刑事案件報案三聯單、受理詐騙帳戶通
    報警示簡便格式表、受理各類案件報案紀錄表、網路銀行交
    易明細截圖（見偵字第14776號卷二第142頁、第147-150頁
    ）15.告訴人Ｄ○○部分：內政部警政署反詐騙諮詢專線紀錄表
    、受理詐騙帳戶通報警示簡便格式表、金融機構聯防機制通
    報單、郵政存簿儲金簿封面暨內頁影本、遊戲點數購買收據
    、受理刑事案件報案三聯單、受理各類案件報案紀錄表（見
    少連偵字第185號卷二第57頁、第65-85頁）16.告訴人卯○○
    部分：內政部警政署反詐騙諮詢專線紀錄表、受理詐騙帳戶
    通報警示簡便格式表、金融機構聯防機制通報單、網路銀行
    交易明細表、對話紀錄截圖、受理各類案件報案紀錄表、受
    理刑事案件報案三聯單（見偵字第11618號卷一第191-192頁
    、第165-204頁、第225頁、第228-237頁）17.告訴人玄○○部
    分：內政部警政署反詐騙諮詢專線紀錄表、受理刑事案件報
    案三聯單、受理詐騙帳戶通報警示簡便格式表、受理各類案
    件報案紀錄表、金融機構聯防機制通報單（見偵字第14776
    號卷三第93-97頁）18.告訴人地○○部分：內政部警政署反詐
    騙諮詢專線紀錄表、受理刑事案件報案三聯單、受理詐騙帳
    戶通報警示簡便格式表、金融機構聯防機制通報單、台新銀
    行自動櫃員機交易明細表、臉書頁面截圖、對話紀錄截圖（
    見偵字第14776號卷三第98頁、第105-119頁）19.被害人子○○部分：內政部警政署反詐騙案件紀錄表、受理各類案件報
    案紀錄表、受理刑事案件報案三聯單、中國信託商業銀行自
    動櫃員機交易明細表、受理詐騙帳戶通報警示簡便格式表、
    金融機構聯防機制通報單（見偵字第14776號卷三第120頁、
    第125-129頁）20.告訴人巳○○部分：內政部警政署反詐騙案
    件紀錄表、受理刑事案件報案三聯單、受理各類案件報案紀
    錄表、受理詐騙帳戶通報警示簡便格式表、金融機構聯防機
    制通報單、LINE對話紀錄截圖（見偵字第14776號卷三第131
    頁、第136-148頁）21.告訴人午○○部分：內政部警政署反詐
    騙案件紀錄表、受理刑事案件報案三聯單、金融機構聯防機
    制通報單、受理詐騙帳戶通報警示簡便格式表、對話紀錄截
    圖、網路銀行交易明細圖（見偵字第14776號卷三第149頁、
    第154-174頁）22.告訴人亥○○部分：內政部警政署反詐騙案
    件紀錄表、受理刑事案件報案三聯單、受理各類案件報案紀
    錄表、金融機構聯防機制通報單、受理詐騙帳戶通報警示簡
    便格式表台新銀行自動櫃員機交易明細表、對話紀錄截圖（
    見偵字第14776號卷三第175頁、第180-182頁）23.告訴人辰
    ○○部分：內政部警政署反詐騙諮詢專線紀錄表、受理刑事案
    件報案三聯單、受理詐騙帳戶通報警示簡便格式表、受理各
    類案件報案紀錄表、金融機構聯防機制通報單台新銀行自動
    櫃員機交易明細表（見偵字第14776號卷三第267頁、第272-
    278頁）24.告訴人甲○○部分：內政部警政署反詐騙案件紀錄
    表、受理各類案件報案紀錄表、受理刑事案件報案三聯單、
    金融機構聯防機制通報單、受理詐騙帳戶通報警示簡便格式
    表、國泰世華銀行自動櫃員機交易明細表、全家繳費明細（
    見偵字第14776號卷三第280-281頁、第285-290頁），足認
    被告之任意性自白與事實相符，應堪採信。
　㈡綜上，本案事證明確，被告之犯行洵堪認定，自應依法論罪
    科刑。
二、論罪科刑：
　㈠所犯罪名：
　⒈按詐欺集團向被害人施用詐術後，為隱匿其詐欺所得財物之
    去向，而令被害人將其款項轉入該集團所持有、使用之人頭
    帳戶，並由該集團所屬之車手前往提領詐欺所得款項得逞，
    檢察官如能證明該帳戶內之資金係本案詐欺之特定犯罪所得
    ，即已該當於洗錢防制法第14條第1項之一般洗錢罪（最高
    法院108年度台上字第1744號判決意旨參照）。經查，被告Ｃ
    ○○與所屬詐欺集團成員於附表二編號1至24所示被害人因遭
    受詐騙，將款項匯入各編號所示人頭帳戶後，推由擔任車手
    之成員持提款卡，提領被害人匯入之款項，再交予擔任收水
    之詐騙集團成員逐層轉出，致使檢警機關因被害人匯入款項
    經提領為現金並透過層層轉手，難以追溯款項之來源、去向
    ，形成追查之斷點及阻礙，應成立一般洗錢罪。
　⒉核被告就附表編號1至24所為，均係犯刑法第339條之4第1項
    第2款之三人以上共同犯詐欺取財罪、洗錢防制法第14條第1
    項之一般洗錢罪。
　⒊公訴意旨未論被告涉犯洗錢防制法第14條第1項之洗錢罪，依
    上開說明，容有誤會，惟因起訴之基本社會事實相同，且業
    經本院於準備程序中告知被告亦涉有洗錢防制法第14條第1
    項洗錢罪，爰依刑事訴訟法第300條變更起訴法條。
　㈡按共同實施犯罪行為，在合同意思範圍內，相互利用他人之
    行為，以達其犯罪之目的，原不必每一階段均參與，祇須分
    擔犯罪行為之一部，即應對於全部所發生之結果共同負責。
    被告與本案詐欺集團其他成員間，均知悉內部分工，而從事
    行為係整體詐欺取財、洗錢行為分擔之一環，各成員縱未親
    自參與詐騙被害人行為，甚或未全盤知悉其他集團成員詐騙
    被害人之實際情形，然既於犯意聯絡範圍內相互利用集團成
    員行為，達犯罪目的，各就其等所犯上開犯行互有犯意聯絡
    及行為分擔，應論以共同正犯。
　㈢罪數之認定：
　⒈本案詐欺集團成員對於附表二編號2、5、10所示之被害人施
    行詐術後，致其等陷於錯誤而多次匯款，係基於詐欺取財之
    單一目的而使上開被害人於接近地點、密切時間分次處分財
    產，分別係先後侵害同一被害人之財產法益，屬單一行為之
    接續進行，均應分別依接續犯論以包括之一罪。
　⒉被告所犯如附表二編號1至24所示之犯行，係以一行為同時觸
    犯加重詐欺取財罪及洗錢罪，為想像競合犯，各應從一重論
    以加重詐欺取財罪。
　⒊按加重詐欺罪係侵害個人財產法益之犯罪，其罪數計算，以
    被害人數、被害次數之多寡，決定其犯罪之罪數（最高院10
    7年度台上字第1066號判決意旨參照）。是被告犯如附表二
    編號1至24所示之犯行，犯意各別，行為互殊，共計詐騙被
    害人24人，依上開說明，應予分論併罰。
  ㈣按想像競合犯之處斷刑，本質上係「刑之合併」。其所謂從
    一重處斷，乃將想像競合犯組成之評價上數罪，合併為科刑
    一罪，其所對應之刑罰，亦合併其評價上數罪之數法定刑，
    而為一個處斷刑。易言之，想像競合犯侵害數法益者皆成立
    犯罪，論罪時必須輕、重罪併舉論述，同時宣告所犯各罪名
    ，包括各罪有無加重、減免其刑之情形，亦應說明論列，量
    刑時併衡酌輕罪部分量刑事由，評價始為充足，然後依刑法
    第55條前段規定「從一重處斷」，非謂對於其餘各罪可置而
    不論。因此，法院決定處斷刑時，雖以其中最重罪名之法定
    刑，做為裁量之準據，惟於裁量其輕重時，仍應將輕罪合併
    評價在內（最高法院108年度台上字第4405、4408號判決意
    旨參照）。又按洗錢防制法第16條第2項規定：犯前2條之罪
    ，在偵查或審判中自白者，減輕其刑。被告就洗錢犯行於本
    院審理中均自白犯罪，原應依前述規定減輕其刑，然其等涉
    犯一般洗錢罪係屬想像競合犯其中之輕罪，故本院於後述量
    刑時仍一併衡酌該部分減輕其刑事由。
  ㈤爰以行為人之責任為基礎，審酌被告正值青壯，不思以正當
    途徑賺取錢財，率爾加入詐欺集團參與詐欺取財犯行，又於
    詐欺集團中擔任招募收簿手、車手之角色，顯然與單純擔任
    提款之車手等成員之地位不同，實應嚴加譴責，惟念及被告
    對於客觀之犯罪事實自始坦承不諱，最終於本院審理時坦認
    上開犯罪事實及罪名，犯後態度尚可，且合於洗錢防制法第
    16條第2項所定之減輕事由，兼衡其前有犯多件詐欺罪之前
    科紀錄、及其犯罪動機、目的、犯罪手段、犯罪所得、告訴
    人及被害人所受財產損害數額，另考量被告自陳教育程度為
    高中肄業、家庭經濟狀況為勉持、無業（見偵字第14776號
    卷三第330頁）等一切情狀，量處如主文所示之刑，並定應
    執行如主文所示之刑，以資懲儆。
三、沒收之說明：
　㈠按犯罪所得，屬於犯罪行為人者，沒收之；前二項之沒收，
    於全部或一部不能沒收或不宜執行沒收時，追徵其價額，刑
    法第38條之1第1項前段、第3項分別定有明文。查被告於警
    詢及偵查時自承：我的報酬是提領金額的1％等語（偵字第14
    776號卷三第337、351頁），而本案附表二提領金額欄所載
    之提領金額共計為106萬3,151元，則被告之犯罪所得為上開
    提領金額之1％即1萬631元（依罪疑為有利於被告認定之法則
    ，小數點後之金額無條件捨去），雖未扣案，仍應依上開規
    定宣告沒收，於全部或一部不能沒收或不宜執行沒收時，追
    徵其價額。
　㈡洗錢防制法第18條第1項固規定：「犯第14條之罪，其所移轉
    、變更、掩飾、隱匿、收受、取得、持有、使用之財物或財
    產上利益，沒收之；犯第15條之罪，其所收受、持有、使用
    之財物或財產上利益，亦同」，然並未規定「不問屬於犯罪
    行為人與否均沒收」，自仍以屬於被告所有者為限，始應予
    沒收。查被告就附表編號1至24所示犯行部分，除前開獲取
    之報酬外，其餘款項均層轉其他成員以上繳該詐欺集團，如
    前說明，則被告就此部分洗錢之標的本不具所有權及事實上
    管領權，自無庸依前開規定宣告沒收或追徵，附此敘明。
據上論斷，應依刑事訴訟法第273條之1第1項、第299條第1項前
段，判決如主文。
本案經檢察官宙○○提起公訴，檢察官范玟茵到庭執行職務。
中　　華　　民　　國　　111 　年　　9 　　月　　2 　　日
                  刑事第十四庭    法　官　    劉得為
以上正本證明與原本無異。
如不服本判決應於收受判決後20日內向本院提出上訴書狀，並應
敘述具體理由。其未敘述上訴理由者，應於上訴期間屆滿後20日
內向本院補提理由書(均須按他造當事人之人數附繕本)「切勿逕
送上級法院」。 
　　　　　　　　　　　　　　　    書記官　　　林思妤　
中　　華　　民　　國　　111 　年　　9 　　月　　2 　　日
所犯法條：
中華民國刑法第339條之4
犯第339條詐欺罪而有下列情形之一者，處1年以上7年以下有期
徒刑，得併科1百萬元以下罰金：
一、冒用政府機關或公務員名義犯之。
二、三人以上共同犯之。
三、以廣播電視、電子通訊、網際網路或其他媒體等傳播工具，
    對公眾散布而犯之。
前項之未遂犯罰之。
洗錢防制法第14條
有第二條各款所列洗錢行為者，處7年以下有期徒刑，併科新臺
幣5百萬元以下罰金。
前項之未遂犯罰之。
前二項情形，不得科以超過其特定犯罪所定最重本刑之刑。